臺灣臺南地方法院臺南簡易庭民事判決
110年度南國簡字第6號
原      告  陳翌翔  

被      告  臺南市政府交通局

法定代理人  王銘德  
訴訟代理人  韋文梵  
            蘇勢方  
上列當事人間請求國家賠償事件，經本院於民國110年11月26日
辯論終結，判決如下：
    主  文
原告之訴及假執行之聲請均駁回。
訴訟費用由原告負擔。
    事實及理由
壹、程序事項：
一、按賠償義務機關拒絕賠償，或自提出請求之日起逾30日不開
    始協議，或自開始協議之日起逾60日協議不成立時，請求權
    人得提起損害賠償之訴，國家賠償法第11條第1項定有明文
    。本件原告起訴前曾請求被告國家賠償，經被告於民國110
    年9月27日拒絕原告賠償請求之事實，有原告提出之被告拒
    絕賠償理由書可參（本院卷第81頁至第88頁）。核與上開規
    定相符，故原告提起本件訴訟之前置程序業已具備，其提起
    本件訴訟在程序上並無不合，合先敘明。
二、次按訴狀送達後，原告不得將原訴變更或追加他訴，但擴張
    或減縮應受判決事項之聲明者，不在此限，民事訴訟法第25
    5條第1項第3款定有明文。本件原告起訴時原聲明：被告應
    給付原告新臺幣（下同）257,490元，及自起訴狀繕本送達
    翌日起至清償日止，按年息百分之5計算之利息。嗣於110年
    11月26日變更聲明為被告應給付原告25萬元，及自起訴狀繕
    本送達翌日起至清償日止，按年息百分之5計算之利息，核
    係減縮應受判決事項之聲明，揆諸上開規定，尚無不合，應
    予准許。
貳、實體事項：
一、原告主張：原告於110年2月15日騎乘車牌號碼000-0000號普
    通重型機車（下稱系爭機車），沿臺南市歸仁區歸仁圓環旁
    道路之機慢車優先道前行，行駛至臺南市○○區○○路0段0號前
    ，突見訴外人陳振興駕駛車牌號碼000-0000號自用小客車（
    下稱系爭自小客車）從小北百貨門口倒車駛出，原告見狀立
    刻緊急剎車，但機車因壓到路面上之機慢車道標線導致滑行
    而撞擊到系爭自小客車，人車倒地（下稱系爭事故），原告
    因而受有頭部外傷併腦震盪、胸壁鈍挫傷、左側肩膀鈍挫傷
    及四肢多處擦挫傷及鈍挫傷之傷害（下稱系爭傷勢），系爭
    事故地點係在歸仁圓環旁道路，依道路交通安全規則第110
    條之規定，圓環禁止倒車，被告卻在圓環旁之路肩設置與圓
    環道路垂直之停車格，則停靠於停車格上之車輛駛出勢必須
    倒車，且該處設置之標線不良始導致原告騎乘機車滑倒與系
    爭自小客車發生撞擊，被告應依國家賠償法第3條第1項規定
    賠償原告精神慰撫金15萬元及2個月不能工作損失10萬元（
    每月薪資5萬元×2個月）等語。並聲明：被告應給付原告25
    萬元及自起訴狀繕本送達翌日起至清償日止，按年息百分之
    5計算之利息。願供擔保請准宣告假執行。
二、被告答辯：
　㈠系爭事故地點位於歸仁區中山路一段、中山路二段、中正北
    路一段與中正南路一段交會之歸仁圓環車道上，歸仁圓環現
    況道路配置為內側汽車道、中線混合車道、外側機慢車優先
    道，並設有路肩，被告根據歸仁圓環現況道路配置及考量整
    體行車安全等因素，依據道路交通標誌標線號誌設置規則（
    下稱設置規則）規定於道路上設置圓環遵行與警告性質告示
    之標誌、機慢車優先與禁行機慢車之標字、車道線及快慢車
    道分隔線、路面邊線之標線等交通設施，並無何違誤。
  ㈡又交通標誌、標線、號誌之設置目的，在於提供車輛駕駛人
    及行人有關道路路況之警告、禁制、指示等資訊，以便行旅
    及促進交通安全，有無設置之必要，如何設置，均屬主管機
    關職權內裁量之範圍。原告雖主張被告不得在圓環旁之路肩
    道路設置停車格，惟按在圓環、交岔路口十公尺内，公路主
    管機關、市區道路主管機關或警察機關亦得在不妨害行人通
    行或行車安全無虞之原則，設置必要之標誌或標線另行規定
    汽車之停車處所，此於道路交通管理處罰條例（下稱道交條
    例）第56條第6項定有明文，另市區道路及附屬工程設計標
    準第12條第1款、第4款規定：「市區道路路邊停車設計規定
    如下：一、道路有停車需求且路肩寬度超過二公尺者，得優
    先採停車格劃設，...。四、劃設路邊停車格位時，應依停
    車場法及道路交通標誌標線號誌設置規則規定辦理，視停車
    需求配置汽車、機車或腳踏自行車停車格位。...」，可知
    道交條例有授權主管機關在圓環內設置路邊停車格，且上開
    歸仁圓環路肩範圍約為6.1公尺至6.8公尺不等已超過2公尺
    ，被告自得設置路邊停車格。又依設置規則第190條規定：
    「（第1項）車輛停放線，用以指示車輛駕駛人停放車輛之
    位置與範圍。（第2項）本標線之線型為白實線，線寬十公
    分。但機車停放線劃設於非車道上者，得採用線寬五公分。
    （第3項）小型車及大型重型機車停放線，設置圖例如下...
    」，該設置圖例顯示小型車停放線得採用與路邊方向平行、
    垂直或斜向之停車格設置方式，而歸仁圓環路肩寬約6.1至6
    .8公尺，以垂直方式設置之停車格，車輛停放線寬度10公分
    ，停車格長度約5.1公尺、寬度約2.5公尺計算，停車格後方
    車輛停放線距離左側路面邊線寬度尚有1.55公尺足供行人通
    行，而汽機車亦仍可行駛於圓環上之其他各車道，是停車格
    之設置不會妨害行人通行或行車安全，並符合上開規定，被
    告就停車格之設置或管理，亦無何不當或欠缺。
　㈢依臺南市政府警察局歸仁分局製作之道路交通事故調查資料
    及事故現場商店所提供之監視器錄影影像可知，原告係騎乘
    機車行駛於圓環之中線混合車道上，並非行駛在機慢車優先
    車道上，其行經至臺南市○○區○○路0段0號前，有1輛小貨車
    併排停靠於事故地點右側路肩，適陳振興駕駛系爭自小客車
    自停車格倒車駛出，原告係因疏未注意注意車前狀況而與未
    注意其他車輛即倒車出來之系爭自小客車發生碰撞，是原告
    之傷勢顯係因原告及訴外人陳振興之過失所致，與被告停車
    格之設置或路面上之標線、標誌，並無何相當因果關係存在
    ，被告無須就原告之損害負責。
　㈣否認原告所主張之傷勢及其受傷前每月有5萬元之薪資收入之
    事實，原告所提出之薪資表係原告自己製作，不得作為薪資
    所得之證明。　
　㈤並聲明：請求駁回原告之訴。如受不利判決，願供擔保請准
    予免為假執行宣告。
三、得心證之理由：
　㈠按當事人主張有利於己之事實者，就其事實有舉證之責任，
    民事訴訟法第277條本文定有明文。復按民事訴訟如係由原
    告主張權利者，應先由原告負舉證之責，若原告先不能舉證
    ，以證實自己主張之事實為真實，則被告就其抗辯事實即令
    不能舉證，或其所舉證據尚有疵累，亦應駁回原告之請求。
    再按公有公共設施因設置或管理有欠缺，致人民生命、身體
    或財產受損害者，國家應負損害賠償責任，國家賠償法第3
    條第1項固定有明文。惟所謂公共設施之設置有欠缺，係指
    公共設施建造之初，即存有瑕疵而言；管理有欠缺者，係指
    公共設施建造後未妥善保管，怠為修護致該物發生瑕疵而言
    。又人民依上開規定請求國家賠償時，尚須人民之生命、身
    體或財產所受之損害，與公有公共設施之設置或管理之欠缺
    ，具有相當因果關係，始足當之。亦即在公有公共設施因設
    置或管理有欠缺之情況下，依客觀之觀察，通常會發生損害
    者，即為有因果關係，如必不生該等損害或通常亦不生該等
    損害者，則不具有因果關係。是原告請求被告負國家賠償責
    任即應就被告對公共設施之設置或管理有欠缺及該設置或管
    理之欠缺與原告之受損害間具有相當因果關係之構成要件，
    負舉證之責。
　㈡查原告主張其騎乘系爭機車於上揭時、地發生系爭事故，受
    有系爭傷害，被告為系爭道路標線、號誌及路邊停車格之設
    置管理機關等情，業據原告提出系爭路段照片及診斷證明書
    3紙為證，並有本院依職權調取之系爭事故相關資料附卷可
    稽，且為被告所不爭執，自應認為真實。惟原告主張系爭事
    故之發生係因被告在歸仁圓環旁路肩設置停車格及標線不當
    所致乙節，為被告所否認，並以前詞置辯，自應由原告就其
    主張提出舉證。查原告主張被告在圓環旁路肩設置停車格不
    當乙節，無非是以道路交通安全規則第110條第1款有規定在
    設有圓環等危險地帶，不得倒車，被告在圓環路肩設置停車
    格即會讓停車車輛在圓環倒車為據，惟該條文但書亦有規定
    「但因讓車、停車或起駛有倒車必要者，不在此限」等語，
    是尚難以上開道路交通安全規則第100條之規定即認定圓環
    旁路肩不得設置停車格，仍應由原告提出其他說明及舉證，
    原告雖另提出上開圓環路肩之停車格後來改為橫式停車格之
    照片主張原來直式停車格之設置有所瑕疵，惟按在圓環、交
    岔路口十公尺内，公路主管機關、市區道路主管機關或警察
    機關亦得在不妨害行人通行或行車安全無虞之原則，設置必
    要之標誌或標線另行規定汽車之停車處所，此於道交條例第
    56條第6項定有明文，是主管機關確得在圓環內設置路邊停
    車格，而依臺南市政府歸仁分局所檢送之系爭事故調查卷及
    被告所提出之現場照片可知，系爭事故地點位於歸仁區中山
    路一段、中山路二段、中正北路一段與中正南路一段交會之
    歸仁圓環車道上，歸仁圓環現況道路配置為內側汽車道、中
    線混合車道、外側機慢車優先道，並設有路肩，現場停車格
    係設置於路肩緊鄰商家店門前，而上開歸仁圓環路肩路面寬
    度範圍約為6.1公尺至6.8公尺不等，以垂直方式設置之停車
    格，車輛停放線寬度10公分，停車格長度約5.1公尺、寬度
    約2.5公尺計算，原所設計之垂直式停車格後方車輛停放線
    距離左側路面邊線寬度亦尚有1.55公尺足供行人通行，而汽
    機車亦仍可行駛於圓環上之其他各車道，是原停車格之設置
    不會妨害行人通行或行車安全，自符合道交條例第56條第6
    項之規定，尚難謂有何不當，縱被告於系爭事故後有將停車
    格之設置格式更改為橫式，亦僅係主管機關之行政裁量考量
    結果，尚難以此反推原停車格之設置即有所欠缺或不當，原
    告復未提出其他舉證，實難認被告在圓環路肩原所設置之停
    車格有何原告所主張之欠缺或不當之情事。至原告主張被告
    在系爭道路所為機慢車道優先之標示、標線有不當部分，則
    未據原告提出任何舉證，自難憑採。
　㈢又系爭事故發生碰撞地點係在歸仁圓環中線混合車道上，此
    有臺南市政府警察局歸仁分局檢送之道路交通事故現場圖及
    系爭機車倒地位置之照片可憑，而原告於警詢亦表示：我當
    時是沿中山路二段西向東行駛準備要右轉，見對方突然倒車
    我就急煞，仍來不及煞車，機車車頭撞倒對方車輛右後方等
    語，有談路紀錄表在卷可參，再參酌被告所提出之系爭事故
    發生時現場商家監視器錄影像畫面（本院卷第157頁至147頁
    ），訴外人陳振興所駕駛之系爭自小客車所停放之停車格位
    置後面應尚有空間可供倒車及迴車，但因其右後方路肩位置
    併排停放有一輛小貨車，系爭自小客車自畫面時間12：53：
    42時即開始啟動倒車一直後退倒車、12:53：51至圓環上之
    機慢車優先車道、12：53：54至混合車道（畫面前面被小貨
    車擋住）至12:53:57秒停止，以上開連續畫面顯示，僅12:5
    3:57兩張畫面（即本院卷第145頁）左側有一台機車，與警
    詢時原告所陳述之系爭事故發生時間為12時54分核對相符，
    是被告抗辯該畫面上之機車即為原告所騎乘之系爭機車，應
    屬可採，可見系爭事故發生前被告係騎乘機車行駛在歸仁圓
    環混合車道上，至系爭事故地點欲右轉時機車車頭碰撞倒車
    至混合車道上之系爭自小客車右後側，此亦有倒地位置照片
    及系爭機車及系爭自小客車撞擊位置照片在卷可憑，應可認
    定。是系爭事故肇事原因明顯係訴外人陳振興違反圓環不得
    倒車及倒車時未注意其他車輛之疏失及原告騎乘機車疏未注
    意車前狀況或有遭現場併排之小貨車擋住視線所致，與圓環
    路肩停車格之設置及系爭道路上標誌、標線之設置並無何因
    果關係存在，原告主張系爭事故係因停車格設置及道路標線
    標誌不當所致，亦顯無可採。
四、綜上所述，原告未能證明被告在圓環路肩設置停車格及在道
    路上為標誌、標線有何設置或管理上之欠缺，且停車格之設
    置及道路標線標誌與原告本件車禍之發生亦無何相當因果關
    係存在，則原告依國家賠償法第3條第1項規定，請求被告給
    付25萬元，及自起訴狀繕本送達翌日起至清償日止，按年息
    百分之5計算之利息，為無理由，應予駁回。而原告之訴既
    經駁回，其所為假執行之聲請，即失所附麗，併駁回之。
五、兩造其餘主張、陳述及所提之證據暨攻擊防禦方法，經本院
    斟酌後，認為均不足以影響本判決之結果，無庸再逐一予以
    論列，併此敘明。
六、訴訟費用負擔之依據：民事訴訟法第78條。
中　　華　　民　　國　　110 　年　　12　月　　24　　日　
                  臺灣臺南地方法院臺南簡易庭
                                  法  官  童來好
上列為正本，係照原本作成。
如不服本判決，應於送達後20日內向本庭（臺南市○○路0段000號
）提出上訴狀（須按他造當事人人數附繕本）。
中　　華　　民　　國　　110 　年　　12　　月　　24　　日
                                  書記官  郭倢妮